【裁判字號】    92,易,1186
【裁判日期】    920522
【裁判案由】    詐欺
【裁判全文】
臺灣臺中地方法院刑事判決                        九十二年度易字第一一八六號
    公  訴  人  臺灣臺中地方法院檢察署檢察官
    被      告  甲○○
右列被告因詐欺案件，經檢察官提起公訴（九十二年度偵緝字第六九號），本院判決
如左：
    主  文
甲○○幫助意圖為自己不法之所有，以詐術使人將本人之物交付，累犯，處拘役伍拾
日，如易科罰金，以佰元折算壹日。
    事  實
一、甲○○於民國八十四年間分別因毒品案件、違反麻醉藥品管理條例案件、違反槍
    砲彈藥刀械管制條例案件，經法院判處有期徒刑三年一月、七月、四月確定，後
    經於八十五年間定應執行刑為有期徒刑三年四月，於八十六年七月二十三日假釋
    並付保護管束，其後經撤銷假釋，須執行殘刑一年六月二十四日，於八十九年十
    二月十五日執行完畢，仍不知悔改。其能預見出借自己具名設立之金融機構之帳
    戶存摺出賣予他人使用，可能幫助不詳之犯罪集團詐取財物，遂行其財產上犯罪
    之目的，竟仍不違反其本意，而基於幫助之犯意，於九十一年六月間某日，在其
    臺中縣太平市○○路順昌巷四五號住處，將其所有而於七十八年間辦理開戶之臺
    中縣太平郵局局號0000000號、帳號0000000號帳戶存摺、印鑑章
    及提款卡出賣化名為「許銘祥」（起訴書誤載為「吳銘祥」）之成年男子使用，
    化名「許銘祥」之男子則交付新臺幣（下同）三千元予甲○○。嗣該化名「許銘
    祥」男子與化名「王政文」、化名「黃萍」、「王麗」女子共同基於意圖為自己
    不法所有之犯意聯絡，於九十一年八月十八日寄送以「電訊科技有限公司」名義
    所為之領獎通知書予乙○○，詐稱其已經抽中二獎港幣二十五萬元，乙○○即以
    通知書登載之聯絡電話與化名「吳正文」之男子聯絡，經其指示後，再與化名為
    「黃萍」之經理聯絡，「黃萍」要求其匯款六萬零二百五十元之保險金及律師費
    至甲○○上述帳戶內，乙○○陷於錯誤，於同年月二十日，依其指示匯款至甲○
    ○帳戶。之後乙○○再與香港「某賽馬協會」聯絡，一位化名「王麗」之女，指
    示其需匯款十萬元至另一位黃劉雪馨之帳戶內，乙○○信以為真，乃於同年月二
    十一匯款至上開帳戶，後又接獲該詐欺集團電話稱應匯款港幣，乙○○始知受騙
    ，共遭詐騙十六萬零二百五十元，報警後，依上開郵局帳號而發現上情。
二、案經臺中縣警察局霧峰分局報請臺灣臺中地方法院檢察署檢察官偵查起訴。
    理  由
一、訊據被告甲○○就其將上述郵局帳戶提供予他人使用等情固供認不諱，惟矢口否
    認有幫助詐欺之犯行，辯稱：伊朋友許銘祥向伊借郵局存摺、印章及提款卡當天
    ，他說有朋友要匯錢給他，因他沒有存摺帳戶，所以要借用伊之存摺帳戶，並說
    借用一下即還伊，伊沒有拿他任何好處，後來他也沒有將該存摺還伊，因該存摺
    伊沒有在使用，所以也沒有跟他要回云云。惟查：
（一）證人乙○○於本院九十二年五月八日審理時具結證稱：「（被詐騙之經過？）
      九十一年八月十八日，我收到電訊科技有限公司名義所寄發的領獎通知，說我
      抽中貳獎港幣二十五萬元，我就打電話跟他們聯絡，對方一位自稱吳正文的男
      子跟我接洽，後來又有一位女性的經理跟我聯絡，要我先匯六萬零二百五十元
      的保險金及律師費到甲○○的帳戶，我在九十一年八月二十日匯款給他們。之
      後我再跟香港的賽馬協會聯絡，有一位王麗的小姐聯絡，她要我先匯十萬元過
      去，我於八月二十一日匯十萬元過去黃劉雪馨的帳戶內，後來對方打電話罵我
      說是要匯港幣，我覺得有被騙，所以就報警。我共匯十六萬零二百五十元。」
      等語，核與其在警詢時之陳述內容相符，並有電訊科技有限公司領獎通知書、
      公司簡介、明台國際律事務所書函、被告上開太平郵局帳郵政存簿儲金立帳申
      請書、印鑑單、客戶歷史交易清單各一份存卷可稽。證人乙○○確有遭詐欺之
      事實，當可採信。
（二）被告於九十一年九月二十七日警詢時即供承：當初綽號「阿祥」之人（即化名
      「許銘祥」之男子）跟伊說要借伊之郵局存摺二、三個月使用，他有拿三千元
      給伊等語，足見被告係將其名義之臺中縣太平郵局帳戶出售予化名「許銘祥」
      之男子使用，並非單純借用，被告辯稱係借用云云，不足採言。又今日一般人
      至郵局或銀行開設帳戶並非難事，如非供犯罪之非法使用，衡情自無置自己名
      義帳戶不用，而出價取得他人帳戶使用之必要。又衡諸金融存款帳戶事關存戶
      個人財產權益之保障，其與存戶印鑑章結合，專有性自屬更高，除非本人或與
      本人親密關係者，難認有何理由可自由流通使用該存摺、印章，而一般人均有
      妥為保管防阻他人任意使用之認識，縱因特殊情況偶有交付他人使用之需，亦
      必然深入瞭解用途後再行提供以使用，方符常情。且該等專有物品如落入不明
      人士手中，若未稍加受闡明正常用途，極易被利用為與財產有關之犯罪工具，
      此為一般生活認知所易於體察之常識，而無正當理由，竟願出對價徵求他人提
      供帳戶，客觀上應可預見其目的，係供存入某筆資金後，再行領出之用，且該
      筆資金之存入及提領過程係有意隱瞞其流程及行為人身份曝光之用意，此應為
      一般人本於一般認知能力所易於意會者。本案被告在收受「許銘祥」三千元代
      價之情形下，提供帳戶存摺、印鑑章、提款卡各一份供非熟識之他人匯款及提
      款，與日常基於一時生活之便，偶一協助他人之善例有異，且於出售之後即無
      法尋得化名「許銘祥」之男子，對其帳戶在何處亦不聞不問，自是明顯違背一
      般生活經驗，被告於得預見該他人犯罪之情形下，仍貪圖小利，以前開帳戶供
      化名「許銘祥」之人詐欺取財之用，足證被告有幫助詐欺之故意至明。被告所
      辯，不足採信，本案事證明確，被告右揭幫助詐欺之犯行，堪以認定。
二、核被告甲○○所為，係犯刑法第三百三十九條第一項之詐欺取財罪之幫助犯。被
    告基於幫助他人犯罪之意思，提供郵局帳戶、印章、提款卡交予化名「許銘祥」
    之男子使用，供作匯款專戶，以取得詐騙被害人交付之款項之行為，係就他人之
    犯罪加以助力，而參與構成要件以外之行為，為幫助犯，爰依刑法第三十條第二
    項規定，依正犯之刑減輕之。查被告曾於八十四年間分別因毒品案件、違反麻醉
    藥品管理條例案件、違反槍砲彈藥刀械管制條例案件，經法院判處有期徒刑三年
    一月、七月、四月確定，後經於八十五年間定應執行刑為有期徒刑三年四月，於
    八十六年七月二十三日假釋並付保護管束，其後經撤銷假釋，須執行殘刑一年六
    月二十四日，於八十九年十二月十五日執行完畢之事實，有臺灣高等法院被告全
    國前案紀錄表、臺灣臺中地方法院檢察署刑案資料查註紀錄表各一份在卷可稽，
    其受有期徒刑之執行完畢後，五年以內再犯本件最重法定刑為有期徒刑以上之罪
    ，為累犯，應依刑法第四十七條規定加重其刑。本件刑法加重及減輕之事由，應
    先加後減之。爰審酌被告年輕力盛，竟不思以正當工作，以賺取生活之資，因貪
    圖小利，將存摺、提款卡、印章出售予他人犯罪使用，對被害人造成財產上之損
    害，惡性非輕，惟念及被告僅獲利三千元，於本院審理期間，並與證人乙○○達
    成和解，願意分期賠償其之損失等一切情狀，判決如主文所示之刑，以資懲儆。
    又被告名義之上開郵局帳戶存摺一本、提款卡一張、印鑑章一枚，係被告供作幫
    助詐欺罪之用，且係被告所有，雖據被告陳明在卷，惟未據扣案，且不知其是否
    存在，為免日後執行困難，爰不宣告沒收。
據上論斷，應依刑事訴訟法第二百九十九條第一項前段，刑法第三百三十九條第一項
、第三十條第一項前段、第二項、第四十七條、刑法第四十一條第一項前段，罰金罰
鍰提高標準條例第一條前段、第二項，判決如主文。
本案經檢察官洪淑姿到庭執行職務
中      華      民      國      九十二      年      五    月    廿二    日
                                臺灣臺中地方法院刑事第四庭
                                        法  官  楊  真  明
右正本證明與原本無異。
如不服本判決，應於送達後十日內向本院提出上訴狀（須附繕本），上訴於臺灣高等
法院臺中分院。
                                        書記官
中      華      民      國      九十二      年      五    月    廿三    日
附錄本判決論罪科刑法條
中華民國刑法第三百三十九條第一項：
  意圖為自己或第三人不法之所有，以詐術使人將本人或第三人之物交付者，處五年
  以下有期徒刑、拘役或科或併科一千元以下罰金。


司法院資訊處製作；財團法人民間司法改革基金會備份。
